【裁判字號】    97,訴,146
【裁判日期】    970822
【裁判案由】    侵權行為損害賠償
【裁判全文】
臺灣宜蘭地方法院民事裁定               97年度訴字第146號
原      告  丁○○
被      告  辛○○
被      告  丑○○
被      告  乙○○
被      告  戊○○
被      告  丙○○
被      告  子○○
被      告  癸○○
被      告  庚○○
被      告  壬○○
被      告  甲○○
                        前路1.
被      告  己○○
上列當事人間侵權行為損害賠償事件，本院裁定如下：
    主  文
原告應於收受本裁定之日起伍日內補繳裁判費新臺幣參仟元，逾
期不補即駁回其訴。
原告所為退還裁判費之聲請駁回。
    事實及理由
一、按因財產權而起訴，其訴訟標的之金額或價額在新臺幣十萬
    元以下部分，徵收一千元；逾十萬元至一百萬元部分，每萬
    元徵收一百元；逾一百萬元至一千萬元部分，每萬元徵收九
    十元；逾一千萬元至一億元部分，每萬元徵收八十元；逾一
    億元至十億元部分，每萬元徵收七十元；逾十億元部分，每
    萬元徵收六十元；其畸零之數不滿萬元者，以萬元計算；非
    因財產權而起訴者，徵收裁判費新臺幣三千元；以一訴主張
    數項標的者，其價額合併計算之；原告之訴，有下列各款情
    形之一者，法院應以裁定駁回之，但其情形可以補正者，審
    判長應定期間先命補正：(六)起訴不合程式或不備其他要件者
    ，民事訴訟法第七十七之十三條、第七十七之十四條第一項
    、第七十七之二條第一項前段、第二百四十九條第一項第六
    款定有明文。又按原告撤回其訴者，訴訟費用由原告負擔，
    其於第一審言詞辯論終結前撤回者，得於撤回後三個月聲請
    退還該審級所繳裁判費三分之二，民事訴訟法第八十三條第
    一項固定有明文，惟上開規定係指原告撤回其訴，致所提起
    之訴訟全部繫屬消滅，而減少法院裁判之勞費而言，如僅撤
    回其訴之一部，則訴訟仍繫屬於法院，並無減少法院裁判之
    勞費，即無該項規定之適用。再經參酌該項規定之修正立法
    理由為：為鼓勵當事人撤回無益或不必要之訴訟，以節省法
    院之勞費，爰於第一項增訂聲請人於第一審言詞辯論終結前
    撤回者，得於撤回後三個月內聲請退還裁判費三分之二。此
    項退還範圍裁判費之規定僅於當事人明示撤回其訴時，始有
    適用，於當事人或為訴之變更而視為撤回原訴，或單純減縮
    應受判決事項聲明之情形，訴訟仍繫屬於法院，並無減少法
    院裁判之勞費，均不得聲請退還裁判費（臺灣高等法院九十
    一年度家抗字第九一裁定意旨參照）。
二、本件原告與被告間請求侵權行為損害賠償事件，原告起訴原
    聲明為：「(一)請判令被告連帶賠償原告新台幣（下同）壹百
    萬零壹元正，並自本件訴狀送達之翌日起至清償日止，按年
    利5%計算之利息。(二)訴訟費用由被告負擔。(三)原告願提供擔
    保請准予假執行。」，嗣於民國九十七年五月八日具狀聲明
    ：「原訴之聲明第一項保留，第一項訴之聲明更正為在自由
    時報報頭下方以八開版面刊登澄清啟事壹日。原繳之起訴裁
    判費，請退還，改易繳非財產權裁判費。」，就原告聲明：
    「原訴之聲明第一項保留，第一項訴之聲明更正為在自由時
    報報頭下方以八開版面刊登澄清啟事壹日。」部分，核屬訴
    之聲明變更，訴訟標的之法律關係為回復名譽請求權，為非
    因財產權而起訴之事件，原告訴之聲明前後不同，核屬訴之
    變更，訴之變更，實則為撤回原訴，以新訴代之，原訴既視
    為撤回而不存在，則與新訴之裁判費自應分別以觀，變更後
    之新訴，為非因財產權而起訴，依民事訴訟法第七十七條之
    十四第一項應徵第一審裁判費三千元（最高法院九十二年度
    台抗字第五八六號裁定意旨參照），此部分未據原告繳納，
    茲限原告應於收受本裁定之日起五日內如數補繳，逾期不補
    即駁回其訴，爰裁定如主文第一項所示。又原告為訴之變更
    ，而視為撤回原訴以新訴代之，惟訴訟仍繫屬於法院，並未
    止息紛爭減少法院裁判之勞費，依前揭說明，原告聲請退還
    已繳之裁判費云云，自屬無據，應予駁回，爰裁定如主文第
    二項所示。
中    華    民    國    97    年    8     月    22    日
                  臺灣宜蘭地方法院民事庭
                      法  官  林楨森
正本證明與原本無異
本件不得抗告
中    華    民    國    97    年    8     月    22    日
                      書記官  邱美龍


司法院資訊處製作；財團法人民間司法改革基金會備份。
